【裁判字號】    89,訴,532
【裁判日期】    890919
【裁判案由】    違反槍砲彈藥刀械管制條例
【裁判全文】
臺灣高雄地方法院刑事判決                          八十九年度訴字第五三二號
    公  訴  人  臺灣高雄地方法院檢察署檢察官
    被      告  丁○○
    選任辯護人  張賜龍
右列被告因違反槍砲彈藥刀械管制條例案件，經檢察官提起公訴 (八十九年度偵字第
一三０九號）及移送併辦（八十九年偵字第一二八三四號），本院判決如左：
    主  文
丁○○幫助未經許可，持有手槍，處有期徒刑貳年柒月，併科罰金新台幣貳萬元，罰
金如易服勞役，以新台幣玖佰元即銀元佰元折算壹日。
扣案之制式手槍壹枝沒收。
    事  實
一、丁○○曾於民國八十二年間因煙毒案件，經判處有期徒刑十年六月確定，於八十
    六年十二月一日假釋出獄，現仍假釋中，竟於八十七年四月初某日，明知丙○○
    、乙○○二人（另案審理）需用槍彈，竟基於幫助渠等持有槍彈之意思，向陳漢
    榮（另案審理）連繫借用，嗣陳漢榮同意借用，由陳漢榮於高雄市左營區久某處
    交付制式貝瑞塔手槍一支與子彈七發，後由乙○○持有，乙○○未經許可於八十
    七年四月四日二十時三十分許，持有上開槍彈於彰化市○里○○路○段八十巷三
    十九號前，因與不詳姓名男子發生細故，而對空擊發二，槍經乙○○於同年四月
    九日到案起獲上開手槍一支與子彈五發，乙○○再請丙○○聯繫丁○○，丁○○
    再聯絡陳漢榮，在高雄市○○區○○路五一０號丁○○與甲○○之租住處，交付
    陳漢榮新台幣二十五萬元作為賠償。
二、案經高雄市政府警察局移送臺灣高雄地方法院檢察署檢察官偵查起訴。
    理  由
一、訊據被告丁○○矢口否認有上開被訴之犯行，辯稱：伊僅單純介紹丙○○與陳漢
    榮認識，借槍之事是他們自己在談，事後伊亦未經手錢云云。惟查本件係先查獲
    乙○○，乙○○於警訊中供稱：我於八十七年初，透過丙○○介紹到高雄市左營
    區向綽號阿源之男子商討購買槍枝事宜，起初我是向丙○○說要向綽號阿源之男
    子借一把制式貝瑞塔九二手槍，後來我持該把槍枝幫朋友處理事情，在彰化開二
    槍．．．等語。且於偵查中供稱：我是要向阿源借的，在彰化開了二槍，乃透過
    丙○○拿五十萬元給阿源，本來是借的，因出事而拿現金五十萬元以為賠償等語
    。另丙○○於警訊中供稱：乙○○持槍犯案之前，有經我介紹向左營區綽號阿源
    之男子借用手槍，並給我新台幣五十萬元．．．等語。而被告丁○○於偵查中經
    察官詢問：「你與陳漢榮講如何說」，被告答稱：「我說丙○○在農會上班，他
    要借槍，你看要不要借他，你自己決定，陳漢榮說要我負責，我跟他說他在農會
    上班，不會亂來」問：「最後陳漢榮同意否﹖」答「是的，他有同意借給丙○○
    」（見偵查卷八十九年一月八日偵訊筆錄），且該偵訊筆錄經本院當庭播放並無
    不符（見本院八十九年八月二十八日勘驗筆錄），自白經由其聯繫向陳漢榮借槍
    ，核與乙○○、丙○○供述之情節相符，而乙○○持有上開槍彈被查獲，該槍彈
    經鑑定槍屬制式九０手，槍係美國ＢＥＲＥＴＴＡ廠製，子彈為制式子彈，均認
    具殺傷力，有內政部警政署刑事警察局八十七年四月二十一日刑鑑字第二六一六
    二號鑑驗通知書一份附卷可稽，乙○○亦經台灣高等法院台中分院判處有期徒刑
    五年二月，強制工作三年確定，有該院判決書一份附卷。準此，被告有幫助乙○○持有槍彈之犯行，事證明確。雖丙○○於本院審理中供述：「我在警訊是有如
    此講，但實際是乙○○要用槍，和我一起到丁○○住處由乙○○向陳漢榮借槍，
    後來槍枝被彰化分局查獲，陳漢榮要求索賠二十五萬元，乙○○帶五十萬元下來
    ，和我一起去找陳漢榮，我將二十五萬元交給甲○○叫他轉交陳漢榮等語。又供
    稱：「警局中警察說有人檢舉是向綽號阿源借的，我說不是，但我不知大胖名字
    ，才說是阿源。」等語，且乙○○於本院審理中亦供稱：「當庭之被告丁○○並
    非伊所指之綽號阿源等語」，惟查證人甲○○於警訊中供稱：「丙○○曾拿二十
    五萬元到我住處交給我說：這是源哥交待要拿給〞大胖〞（源哥指丁○○）之後
    就離去，大約一個鐘頭左右綽號〞大胖仔〞之男子就來了，我就將二十五萬元交
    給〞大胖仔〞」等語（見偵查卷第六十七頁），顯見丙○○、乙○○於警訊中所
    指綽號阿源即是丁○○無訛，是渠等於本院審理中翻異前供，顯難採信。綜上，
    被告有前開幫助乙○○持有槍彈之犯行，事證明確，所辯純係卸責之詞，不足採
    信，犯行堪以認定。
二、核被告基於幫助之意思，幫助乙○○持有上手槍及子彈，係犯槍砲彈藥刀械管制
    條例第七條第四項未經許可持有手槍及同條例第十二條第四項未經許可持有子彈
    罪。被告係基於幫助之犯意，為幫助犯，應依刑法第三十條第二項減輕其刑。又
    被告所犯上開未經許可持有手槍罪與未經許可持有子彈罪，為一行為觸犯數罪名
    之想像競合犯，應依刑法第五十五條規定，從一重之未經許可持有手槍罪。爰審
    酌被告幫助他人持有手槍及子彈，已危害社會治安，惟念被告犯後態度良好等一
    切情狀，爰量處如主文所示之刑，罰金併諭知易服勞役之折算標準。又槍砲彈藥
    刀械管制條例第十九條第一項之規定，不問對行為人有無預防矯治其社會危險性
    之必要，一律宣付強制工作三年，限制其中不具社會危險性之受處分人之身體、
    自由部分，其所採措施與所欲達成預矯治之目的及所需程度，不合憲法第二十三
    條所定之比例原則。是犯上開條例第十九條所定之罪，不問對行為人有無預防矯
    治其社會危險性之必要，一律宣付強制工作三年之部分，應自八十七年十二月十
    八日起停止適用，業經司法院大法官會議釋字第四七一號解釋在案。是參照上開
    解釋意旨，足見被告應令入勞動場所，強制工作之宣告，須符合憲法關於比例原
    則規定，即行為人違反槍砲彈藥刀械管制條例之行為，應具有預防矯治其社會危
    險性之必要，始可為之。被告所幫助持有之制式手槍及子彈雖均具有殺傷力，惟
    被告僅係基於幫助持有之犯罪意思，難認其對將來社會具有相當之危險性，而有
    進一步教化、治療之必要，若宣告拘束其自由、身體之保安處分，顯與比例原則
    有違，又其於本件犯罪前，僅曾有六十九年妨害兵役案、七十四年有違反票據法
    、八十二年間有販賣毒品之犯罪前科，有本院被告全國前案紀錄表及前開臺灣高
    等法院被告全國前案紀錄表各一份在卷可按，亦難認其有刑法第九十條第一項所
    規定之有犯罪習慣或以犯罪為常業或因遊蕩或懶惰成習而犯罪之情形，是本院認
    被告並無強制工作之必要，故不另諭知被告於刑之執行完畢或赦免後，令入勞動
    場所，強制工作三年，併此敘明。至於扣案之手槍，為違禁物，應依刑法第三十
    八條第一項第一款宣告沒收，另子彈五顆經全部試射，業因鑑驗試射而滅失，另
    二顆為乙○○射擊而滅失，不具殺傷力，非違禁物，故不予宣告沒收，併此敘明
    。又公訴人認本件係被告交付上開槍彈給乙○○等情，惟訊之被告否認有交付上
    開槍彈行為，經查被告雖於警訊筆錄中有記載：是由我向陳漢榮調借來交給丙○○的，借知有子彈幾顆不知道，彈匣乙個」等語，惟經本院當庭播放警訊筆錄之
    錄音帶，其內容問：「槍是從何處來的」答「從陳漢榮那裡來的」問：「陳漢榮
    交給你的﹖」答「交給丙○○」問「你有沒有看到這支槍」答「我有看到」（見
    本院八十九年七月二十八日勘驗筆錄），則依刑事訴訟法第一百條之一第二項之
    規定，被告於警訊中所載之上開筆錄內容顯與錄音帶內容不符，本院自不得採用
    該警訊筆錄內容，是尚無證據證明被告有交付上開槍彈給乙○○之行為，被告所
    辯並無交付上開槍彈之行為，應可採信，公訴人此部分之認定，顯有誤會，併此
    明。
據上論斷，應依刑事訴訟法第二百九十九條第一項前段，槍砲彈藥刀械管制條例第七
條第四項、第十二條第四項，刑法第十一條前段、第三十條、第五十五條、第四十二
條第二項、第三十八條第一項第一款，罰金罰鍰提高標準條例第二條，現行法規所定
貨幣單位折算新台幣條例第二條，判決如主文。
本案經檢察官莊榮松到庭執行職務。
中    華    民    國    八十九    年       九       月       十九       日
                              臺灣高雄地方法院刑事第六庭
                                  法  官  沈  建  興
右正本證明與原本無異。
如不服本判決，應於判決送達後十日內，向本院提出上訴狀。
                                  書記官  蔡  琬  玲
中    華    民    國    八十九 年       九       月      二十八      日


司法院資訊處製作；財團法人民間司法改革基金會備份。
